---
title: "Пример использования метода главных компонент и дискриминантного анализа для реконструкции термических характеристик сезона роста по клеточным измерениям годичных колец."
author: "Iljin Victor"
date: '26 августа 2016 г '
output: html_document
---

```{r setup, include=FALSE}
knitr::opts_chunk$set(echo = TRUE)
```

#### Очистка памяти для новой сессии

```{r clear_all}
clear_all <- function() {
  rm(list=ls()); cat("\014") # очистка локальной области видимости
  print(ls())
}
clear_all()
rm(list=ls()); cat("\014")
```

#### Установка абсолютного пути к рабочей директории
```{r set_work_dir}
getworkdir <- function(){
  if(R.version$os == "linux-gnu"){ 
    return('/home/larisa/Dropbox/24516/')
  } 
  return('C:/Users/IVA/Dropbox/24516/')
}
mm_path <- getworkdir()

setwd(mm_path)
```

#### Чтения файла с данными VS-model
  + BG1 and EG1 (начало и конец сезона роста от Маргариты)
  + Построение графика
```{r read_and_plot}
schc <- read.csv(paste(getworkdir(), '1936_2009.dat', sep = ''), 
                 header = TRUE, sep = "", dec = ".")

head(schc); str(schc)

plot(schc$year, schc$BG1, col = "red", ylim = c(90, 300), ylab = "day", xlab = "year")
lines(schc$year, schc$BG1, col = "red", type = "l")
lines(schc$year, schc$EG1, col = "blue",type = "p")
lines(schc$year, schc$EG1, col = "blue",type = "l")

schc$EG1-schc$BG1
```

#### Чтение размеров клеток по деревьям и годам (малая минуса)
  + таблица с данными кластеризованна на три кластера
  <>

```{r read_cells_datasets}
sm <- read.csv(paste(mm_path, 'small_minusa_lda_sep_3.csv', sep = ''), 
               header = TRUE, sep = ";", dec = ",") # Pinus sylvestris L.
# Округлим результаты для лучшего восприятия данных
sm_round <- round(sm, digits = 2)
head(sm_round)
```
#### Чтение данных из датасета участка Малая Минуса и климатических данных участка Малая Минуса
* Работаем с метеоданными <http://aisori.meteo.ru/ClimateR> в [R]
* Конвертируем данные метеостанции 29866 53.42N 91.42E по температуре для работы в data.frame [R] 
  + Удаляем качество замера
  + Присваиваем столбцам наименования
  + Разделяем по разным таблицам метеостанцию Minusinsk.cli и Hakasskaja.cli 

```{r read_cli_datasets}
sm.cli <- read.csv(paste(mm_path, 'cli/SCH231.txt', sep = ''), 
                   header = FALSE, sep = ";", dec = ".") # Climate
sm.cli <- sm.cli[-c(5, 7, 9, 11, 13, 14)] # Удаляем лишние столбцы
sm.cli <- setNames(sm.cli, c("Station", "Year", "Month", "Day",  'TMIN','TMEAN','TMAX','PRECIP'))
# 53.42N 91.42E
Minusinsk.cli <- sm.cli[sm.cli$Station == 29866, ]
# 53.46N 91.19E 
Hakasskaja.cli <- sm.cli[sm.cli$Station == 29862, ]

Minusinsk.cli.1964.2013 <- Minusinsk.cli[
  (Minusinsk.cli$Year >= 1964) & (Minusinsk.cli$Year <= 2013), ]

head(Minusinsk.cli.1964.2013); str(Minusinsk.cli.1964.2013)
```

## Исходные температурные данные сглаживались при помощи метода скользящих средних с окном в 43 дня.

Подобного рода сглаживание проводилось с целью избавления от «случайных» температурных флуктуаций. При дальнейшем увеличении окна внутренняя корреляционная структура полученных характеристик по годам не меняется.

<http://r-analytics.blogspot.ru/2012/09/blog-post_6280.html#.V4WLmPuLYbe>
<http://www.inside-r.org/packages/cran/pracma/docs/movavg>

```{r temperature_smoothed}
# > install.packages("pracma")
# http://matlab.exponenta.ru/curvefitting/3_10.php
#library(pracma)
source(paste(mm_path, "movavg.R", sep = ''))
source(paste(mm_path, "rand.R", sep = ''))
source(paste(mm_path, "size.R", sep = ''))
# lsb_release -a
# https://cran.r-project.org/bin/linux/ubuntu/
# синтетический тест
X <- seq(0,5, by = 0.0003); length(X)
Y <- X*sin(3*X) + 2*randn(size(X))
plot(X, Y, col = "blue")
T <- movavg(Y, 33, type = "t")
T2 <- movavg(Y, 191, type = "t")
lines(X, T, col = "red", lwd = "3")
lines(X, T2, col = "green", lwd = "3")
grid(NA, 5, lwd = 2)
lines(lowess(X, Y, f=0.05, iter = 4, delta = 0.01 * diff(range(X))), 
        lwd = 5, col = "grey")
```

```{r synt}
# > install.packages("pracma")
# http://matlab.exponenta.ru/curvefitting/3_10.php
#library(pracma)
source(paste(mm_path, "movavg.R", sep = ''))
source(paste(mm_path, "rand.R", sep = ''))
source(paste(mm_path, "size.R", sep = ''))
# lsb_release -a
# https://cran.r-project.org/bin/linux/ubuntu/
# синтетический тест
X <- seq(0,5, by = 0.0003); length(X)
Y <- X*sin(3*X) + 2*randn(size(X))
plot(X, Y, col = "blue")
T <- movavg(Y, 33, type = "t")
T2 <- movavg(Y, 191, type = "t")
lines(X, T, col = "red", lwd = "3")
lines(X, T2, col = "green", lwd = "3")
grid(NA, 5, lwd = 2)
lines(lowess(X, Y, f=0.05, iter = 4, delta = 0.01 * diff(range(X))), 
        lwd = 5, col = "grey")
```

```{r ggplot2, eval=FALSE, include=FALSE}
# install.packages("ggplot2")
# http://qsar4u.com/files/rintro/06.html
# https://gist.github.com/aa989190f363e46d/e65b46dcba8874a202fe
require(ggplot2)
X <- seq(0,5, by = 0.001); length(X)
Y <- X*sin(3*X) + 2*randn(size(X))
g1 <- qplot(x = X, y = Y[1,], geom = "point")
g1
```
#### Служебные функции
```{r getyear}
get_one_year <- function(years, now) {
  # Чтение климатических данных за один год
  return(years[years$Year == now, ])
}
Y64 <- get_one_year(Minusinsk.cli, 1964)

season_growth <- function(sgs, s.year) {
  # Чтение из результатов VS-model значений начала и конца сезона роста по всем мод. годам
  return(c(sgs[sgs$year == s.year, ]$BG1, sgs[sgs$year == s.year, ]$EG1))
}
S64 <- season_growth(schc, 1964)
```
#### Для каждого года составленны функции для рассчета 16 климатических характеристик 
  + Это позволило охарактеризовать каждый сезон роста 16-мерным вектором (Шишов В.В. табл. 2.7.1, глава 2)
  + Климатические характеристики, рассчитанные по ежедневным данным температуры и осадков по метеостанции в районе

<http://www.inp.nsk.su/~baldin/DataAnalysis/R/R-03-datatype.pdf>
<http://www.stat.berkeley.edu/classes/s133/dates.html>
<http://www.statmethods.net/advstats/timeseries.html>
<https://lib.ipae.uran.ru/dchrono/>
```{r calculated_climatic_characteristics}

# Скорость подъема температуры
SPEEDT <- function (data.cli, data.calc, s.year) {
  return(1) # Градусов цельция в год?
}
SPEEDT(Minusinsk.cli, schc, 1965)
```

#### функция преобразующая дату в количество дней с начала года
```{r SUMT12C}
# функция преобразующая дату в количество дней с начала года
num_days <- function(year, month, day) {
  D1 <- as.Date(paste(year, "-1-1", sep = ""))
  asd <- as.Date(paste(year, "-", month, "-", day, sep = ""))
  return(as.numeric(difftime(asd, D1, units = "day")))
}
num_days(1964, 6, 22)
```
#### Преобразование вектора Год-Месяц-День в строку пригодную для обратного преобразования
```{r date2string}
date2string <- function(cDate) {
  sD <- paste(cDate[1], "-", cDate[2], "-", cDate[3], sep = "") #; print(sD)
  D  <- as.Date(sD) # при неправильной дате выбросится исключение
  return(sD)
}
date2string(c(2007,11,11))

```

#### Сумма температур от 22 июня до перехода через 0C в конце сезона/Сумма температур от 22 июня до перехода через 5C в конце сезона
```{r FT2205}
# Сумма температур от 22 июня до перехода через 0C в конце сезона/Сумма температур от 22 июня до перехода через 5C в конце сезона
FT2205 <- function (data.cli, data.calc, s.year, temp.c = 0) {
  year <- get_one_year(data.cli, s.year)
  year <- na.omit(year)
  sg   <- season_growth(data.calc, s.year)
  nd <- num_days(s.year, 6, 22)
  sum_temp <- 0
  for(i in nd: sg[2]) {
    if(year[i, ]$TMEAN > temp.c) {
      sum_temp <- sum_temp + year[i, ]$TMEAN
    }
  }
  return(sum_temp)
}
sum_temp <- FT2205(Minusinsk.cli, schc, 1965, 0); sum_temp
sum_temp <- FT2205(Minusinsk.cli, schc, 1965, 5); sum_temp
```

#### Сумма температур выше 0C до 22 июня/Сумма температур выше 5C до 22 июня
```{r T2205}
# Сумма температур выше 0C до 22 июня/Сумма температур выше 5C до 22 июня
T2205 <- function (data.cli, data.calc, s.year, temp.c = 0) {
  year <- get_one_year(data.cli, s.year)
  year <- na.omit(year)
  nd <- num_days(s.year, 6, 22)
  sum_temp <- 0
  for(i in 1: nd) {
    if(year[i, ]$TMEAN > temp.c) {
      sum_temp <- sum_temp + year[i, ]$TMEAN
    }
  }
  return(sum_temp)
}
sum_temp <- T2205(Minusinsk.cli, schc, 1965, 0); sum_temp
sum_temp <- T2205(Minusinsk.cli, schc, 1965, 5); sum_temp
```
####  Сумма температур больше 0C - Сумма температур больше 5C

```{r SUMT0}
# Сумма температур больше 0C - Сумма температур больше 5C
SUMT0 <- function (data.cli, data.calc, s.year, temp.c = 0) {
  year <- get_one_year(data.cli, s.year)
  year <- na.omit(year)
  sum_temp <- 0
  for(i in 1: length(year[, 1])) {
    if(year[i, ]$TMEAN > temp.c) {
      sum_temp <- sum_temp + year[i, ]$TMEAN
    }
  }
  return(sum_temp)
}
# test
sum_temp <- SUMT0(Minusinsk.cli, schc, 1963, 0); sum_temp
sum_temp <- SUMT0(Minusinsk.cli, schc, 1963, 5); sum_temp
```

#### Дата перехода через 0C-5C в начале сезона роста
```{r stdat0}
# Дата перехода через 0C-5C в начале сезона роста
STDAT0 <- function (data.cli, data.calc, s.year, temp.c = 0) {
  year <- get_one_year(data.cli, s.year)
  year <- na.omit(year)
  sg <- season_growth(data.calc, s.year)
  data.0c <- c(1, 1, 1)
  for(i in 1: length(year[, 1])) {
    if(year[i, ]$TMEAN >= temp.c & i >= sg[1]) {
      data.0c[3] <- year[i, ]$Year
      data.0c[2] <- year[i, ]$Month
      data.0c[1] <- year[i, ]$Day
      return(data.0c)
    }
  }
  stop("В вечной мерзлоте деревья не растут. Проверьте климатику.")
}
STDAT0(Minusinsk.cli, schc, 1969)
STDAT0(Minusinsk.cli, schc, 1969, temp.c = 11) # Дата перехода через 5C в начале сезона роста STDAT5
```
#### Дата перехода в конце сезона через 0C-5C
```{r fdat0}
# Дата перехода в конце сезона через 0C-5C
FDAT0 <- function (data.cli, data.calc, s.year, temp.c = 0) {
  year <- get_one_year(data.cli, s.year)
  year <- na.omit(year)
  sg <- season_growth(data.calc, s.year)
  data.0c <- c(1, 1, 1)
  for(i in sort(1: length(year[, 1]), decreasing = TRUE)) {
    if(year[i, ]$TMEAN >= temp.c & i <= sg[2]) {
      data.0c[3] <- year[i, ]$Year
      data.0c[2] <- year[i, ]$Month
      data.0c[1] <- year[i, ]$Day
      return(data.0c)
    }
  }
  stop("В вечной мерзлоте деревья не растут. Проверьте климатику.")
}
FDAT0(Minusinsk.cli, schc, 1969)
FDAT0(Minusinsk.cli, schc, 1969, 5)
```
#### Длительность сезона от 0C до 0C или от 5C до 5C
```{r inter0}
# Длительность сезона от 0C до 0C или от 5C до 5C
INTER0 <- function (data.cli, data.calc, s.year, temp.c = 0) {
  year <- get_one_year(data.cli, s.year)
  sg   <- season_growth(data.calc, s.year)
  lbeg <- STDAT0(data.cli, data.calc, s.year, temp.c)
  lend <- FDAT0(data.cli, data.calc, s.year, temp.c)

  startdate <- as.Date(paste(as.character(lbeg[3]), "-", as.character(lbeg[2]), "-",
                      as.character(lbeg[1]), sep = ''))
  enddate   <- as.Date(paste(as.character(lend[3]), "-", as.character(lend[2]), "-",
                      as.character(lend[1]), sep = ''))
  # http://distrland.blogspot.ru/2015/04/r-2-date-base-r.html
  days      <- as.numeric(difftime(enddate , startdate, units = "day"))
  
  # install.packages("timeDate")
  # https://journal.r-project.org/archive/2011-1/RJournal_2011-1_Chalabi~et~al.pdf
  return(days)
}
I <- INTER0(Minusinsk.cli, schc, 1965, 0); I
I <- INTER0(Minusinsk.cli, schc, 1966, 0); I
I <- INTER0(Minusinsk.cli, schc, 1969, 5); I

```
#### Сумма осадков в течение сезона роста
```{r sumprec}
# Сумма осадков в течение сезона роста
SUMPREC <- function (data.cli, data.calc, s.year) {
  new.year <- na.omit(get_one_year(data.cli, s.year))
  sg <- season_growth(data.calc, s.year)
  print(sg)
  return(sum(new.year$PRECIP[sg[1]: sg[2]]))
}
sum.prec <- SUMPREC(Minusinsk.cli, schc, 1964); sum.prec
```
#### Максимум температуры
```{r maxtemp}
# Максимум температуры
MAXT <- function(data.cli, s.year) {
  return(max(data.cli[data.cli$Year == s.year, ]$TMAX))
}
MAXT(Minusinsk.cli, 1964); MAXT(Minusinsk.cli, 1996)
```
#### Дата достижения максимума температуры
```{r datemax}
# Дата достижения максимума температуры
MDAT <- function(data.cli, s.year) {
  temp.max <- -99
  data.max <- c(1, 1, 1)
  year <- get_one_year(data.cli, s.year)
  year <- na.omit(year)
  for(i in 1: length(year[, 1])) {
    if(year[i, ]$TMAX > temp.max) {
      temp.max <- year[i, ]$TMAX
      data.max[3] <- year[i, ]$Year
      data.max[2] <- year[i, ]$Month
      data.max[1] <- year[i, ]$Day
    }
  }
  #return(list(data.max, temp.max))
  return(data.max)
}
MD <- MDAT(Minusinsk.cli, 1964); MD; date2string(MD)
```
### Климатические характеристики, рассчитанные по ежедневным данным температуры и осадков
```{r EVAL16CLIPARS}
# Климатические характеристики, рассчитанные по ежедневным данным температуры и осадков
EVAL16CLIPARS <- function(data.cli, data.calc) {
  l <- length(data.calc[, 1]) # вычисление количества наблюдений
  # создание матрицы из l строк и 16 столбцов
  m16 <- matrix(c(1: (l*16)), nrow = l, ncol = 16, byrow = TRUE)
  m16.df <- as.data.frame(m16) # преобразуем в датафрэйм
  # присваиваем названия столбцам
  df16 <- setNames(m16.df, 
                   c("STDAT0", "STDAT5", "FDAT0", "FDAT5", "INTER0", "INTER5", "MAXT", 
                     "MDAT", "SUMT0", "SUMT5", "T220", "T225", "FT220", "FT225", "SPEEDT", "SUMPREC"))
  # задача определить тип данных каждого столбца
  df16$STDAT0 <- as.character(df16$STDAT0)
  df16$STDAT5 <- as.character(df16$STDAT5)
  df16$FDAT0  <- as.character(df16$FDAT0)
  df16$FDAT5  <- as.character(df16$FDAT5)
  df16$MDAT   <- as.array(df16$MDAT)
  
  for(i in 1: l) {
    # 1 Дата перехода через 0C в начале сезона роста STDAT0
    D <- STDAT0(data.cli, data.calc, data.calc$year[i]);
    df16$STDAT0[i] <- date2string(D);
    # 2 Дата перехода через 5C в начале сезона роста STDAT5
    D <- STDAT0(data.cli, data.calc, data.calc$year[i], 11);
    df16$STDAT5[i] <- date2string(D);
    # Дата перехода в конце сезона через 0 - 5
    D <- FDAT0(data.cli, data.calc, data.calc$year[i])
    df16$FDAT0[i] <- date2string(D);
    D <- FDAT0(data.cli, data.calc, data.calc$year[i], 5)
    df16$FDAT5[i] <- date2string(D);
    # Максимум температуры
    df16$MAXT[i] <- MAXT(data.cli, data.calc$year[i]) 
    # Дата достижения максимума температуры
    D <- MDAT(data.cli, data.calc$year[i])
    df16$MDAT[i] <- date2string(D);
    # Длительность сезона от 0C до 0C, 5C до 5C
    SL <- INTER0(data.cli, data.calc, data.calc$year[i]); df16$INTER0[i] <- SL
    df16$INTER5[i] <- INTER0(data.cli, data.calc, data.calc$year[i], temp.c = 5);
    # Сумма температур больше 0C, 5C
    df16$SUMT0[i] <- SUMT0(data.cli, data.calc, data.calc$year[i])
    df16$SUMT5[i] <- SUMT0(data.cli, data.calc, data.calc$year[i], 5)
    # Сумма температур выше 0C-5C до 22 июня
    df16$T220[i] <- T2205(data.cli, data.calc, data.calc$year[i])
    df16$T225[i] <- T2205(data.cli, data.calc, data.calc$year[i], 5)
  }
  
  
  # сохраняем расчетную таблицу в файл
  
  # возвращаем расчетную таблицу из функции
  return(df16)
}

E <- EVAL16CLIPARS(Minusinsk.cli, schc)

```
Климатические параметры сопоставлялись с данными по клеточной структуре годичных колец лиственницы (Larix cajanderi, Mayr.), произрастающей в районе нижнего течения р. Индигирки (690 27’-700 30’ с.ш., 1480 07’-1500 27’ в.д.).

```{r patequ}
```

Note that the `echo = FALSE` parameter was added to the code chunk to prevent printing of the R code that generated the plot.

<https://glvrd.ru>
<http://www.bioclass.ru/files/R_0_3.pdf>

read 
<http://distrland.blogspot.ru/2016/05/ggplot2_21.html#more>
<http://distrland.blogspot.ru/2016/05/ggplot2.html#more>
<http://distrland.blogspot.ru/2016/04/k-k-nearest-neighbors-r.html#more>
<http://distrland.blogspot.ru/2016/03/ggplot2.html#more>
<http://distrland.blogspot.ru/2016/02/r-8-yahoo-r.html#more>
<http://distrland.blogspot.ru/2015/02/r.html#more>
<http://distrland.blogspot.ru/2014/12/excel-r.html#more>
<http://distrland.blogspot.ru/2014/12/r.html#more>

